最高法院刑事判決　　　　　　　　　　　　　　　八十七年度台上字第三六○五號
　　上　訴　人　甲○○
右上訴人因違反肅清煙毒條例案件，經台灣高等法院台南分院中華民國八十七年九月
八日第二審判決（八十七年度上訴字第一三一三號，起訴案號：台灣嘉義地方法院檢
察署八十六年度偵字第七二五號）後，依職權逕送審判，視為上訴人已提起上訴，本
院判決如左：
    主  文
上訴駁回。
    理  由
本件原判決認定上訴人甲○○曾因違反肅清煙毒條例、麻醉藥品管理條例等罪，經法
院分別判處罪刑確定，並定應執行有期徒刑三年十月，執行後於民國八十四年六月六
日假釋出獄（八十六年七月二日方假釋期滿），於假釋中付保護管束期間，竟不知悔
改，與林雅鈴（五十七年一月十一日生，業經第一審判決論以共同連續販賣毒品罪，
處有期徒刑十二年，褫奪公權十年，未提起第二審上訴，已告確定）基於意圖販賣毒
品海洛因營利之概括犯意聯絡，由上訴人於八十五年十月至八十六年一月間，先後向
真實姓名年籍不詳綽號「多歲仔」、「葫蘆」及台北「阿城」等人販入海洛因（其中
向「阿城」購買者，係以每次新台幣「下同」十五萬元至二十萬元代價販入），除部
分供上訴人自己施用外（上訴人施用毒品海洛因部分，檢察官另移送台灣嘉義地方法
院另案併辦），其餘海洛因則以電子磅秤加以分裝後，並與林雅鈴以0000000
00號行動電話及000000000分號六六六呼叫器為聯絡工具，在嘉義市○○
路與中正路口附近之中央第一商場，共同連續將不同重量之海洛因，以每包三千元至
五千元不等價格販予林明煌（業經第一審判決論處連續施用毒品罪刑後，未提起第二
審上訴，已告確定），計八十六年十月至同年十二月，每月各售予四次，八十六年一
月間售予一次，共達十三次。八十五年十月上旬至同月下旬，上訴人復承上揭之概括
犯意，單獨在嘉義市○○○路三貴建設大樓五樓，連續三次將不同重量之海洛因，以
五千元或一萬元不等之價格販賣予曾仁中（另案審判）。嗣經法務部調查局嘉義縣調
查站（下稱嘉義縣調查站）監聽查知上訴人與林雅鈴販賣海洛因行為後，派員於八十
六年一月二十一日下午九時許，前往上開中央第一商場七十九號四樓及五樓依法搜索
，查扣得上訴人所有海洛因一小包淨重五點一八公克（包裝重一點二一公）、含海洛
因殘渣之塑膠袋一包、電子磅秤一台、行動電話一具（號碼：000000000號
）及呼叫器一個（號碼：000000000－分號六六六號）等情。係以上開事實
，業據共犯林雅鈴於嘉義縣調查站訊問時及檢察官偵查中供認不諱，復經證人林明煌
於嘉義縣調查站訊問、檢察官偵查中與第一審調查時，及曾仁中於嘉義市警察局第二
分局警訊時與檢察官偵查中分別供證屬實，其中林雅鈴之自白核與林明煌證述情節相
符，復有查獲之海洛因一小包、含海洛因殘渣之塑膠袋一包、電子磅秤一台、行動電
話一具、呼叫器一個扣押，及嘉義縣調查站通訊監查報告附卷足憑，查扣之海洛因及
塑膠袋，經法務部調查局鑑定結果，確為毒品海洛因及含有海洛因殘渣，其中該小包
海洛因淨重伍點壹捌公克（包裝重壹點貳壹公克，純質淨重貳點貳貳公克），有該局
八十六年二月十七日00000000號及八十七年三月十一日八七○一一九一二號
函暨所附鑑定通知書在卷可按，為其所憑之證據及認定之理由。並以上訴人雖否認有
上開販賣海洛因之犯行，辯稱：係林明煌等人出資與伊合買海洛因，伊代為購買後再
轉交予林明煌等人，伊無販賣之行為。核與林雅鈴、林明煌、曾仁中等人供述不符，
通訊監聽報告亦足以佐證上訴人確有販賣海洛因情事，所辯顯不足採。又曾仁中於第
一審調查時，雖翻異前供，改稱：警訊之供述，係應警方要求方供稱向上訴人購買等
語，然曾仁中於檢察官偵查時，仍為相同之供述，應係其親身經驗之事實，方能為如
此明確一致之證言，事後翻供，顯係故為迴護上訴人之詞，不足採信。且若無利可圖
，上訴人當無輕易將持有之海洛因轉交林明煌、曾仁中而甘冒再向他人販入時被查獲
之危險，足見上訴人係意圖營利而販賣甚明。皆逐一於理由欄內詳加指駁及說明。復
以海洛因係原肅清煙毒條例第二條所稱之毒品，上訴人所為，核犯行為時之肅清煙毒
條例第五條第一項之販賣毒品罪，上訴人行為後，肅清煙毒條例已於八十七年五月二
十日修正公布為毒品危害防制條例，並於同年月二十二日生效，上訴人行為，核屬觸
犯修正後之毒品危害防制條例第四條第一項之販賣第一級毒品罪，依刑法第二條第一
項但書比較新舊法之結果，應適用有利於上訴人之修正前之肅清煙毒條例第五條第一
項之罪論處。上訴人與林雅鈴間，就販賣海洛因予林明煌部分，有犯意聯絡及行為分
擔，均為共同正犯。迭次販賣毒品行為間，時間緊接，犯罪構成要件相同，顯係基於
概括犯意反覆為之，應依連續犯之規定以一罪論處，雖原得加重其刑至二分之一，但
因上開販賣毒品罪之法定本刑為死刑或無期徒刑，故不得再加重其刑。再以公訴意旨
並認上訴人於八十六年一月間販賣海洛因予「阿吉」、「阿聰」等人，此部分亦涉有
肅清煙毒條例第五條第一項之罪嫌云云，然公訴意旨所指「阿吉」（第一審判決認係
「廖文吉」）及「阿聰」等人，均無各該正確之姓名年籍資料可資查證，是否確有「
阿吉」（或「廖文吉」）、「阿聰」等人，尚有可疑，上訴人被訴之此部分犯行查無
證據足以證明，因公訴人認與有罪部分具連續犯之裁判上一罪關係，故毋庸另為無罪
之諭知。第一審判決就上開新舊法，未及依刑法第二條第一項但書規定比較適用，且
誤認上訴人有連續販賣海洛因予「廖文吉」及「阿聰」等人之犯行，復就上訴人販賣
海洛因所得財物，漏未說明何以不加沒收之理由，自有未洽。因將第一審之不當判決
予以撤銷，適用肅清煙毒條例第五條第一項、第十二條前段、第十三條第一項，刑法
第十一條前段、第二條第一項但書、第二十八條、第五十六條、第三十七條第一項，
仍論上訴人以共同連續販賣毒品罪，審酌上訴人犯罪之一切情狀，量處無期徒刑，宣
告褫奪公權終身。扣押之海洛因壹小包及含有海洛因殘渣之塑膠袋壹包，均予宣告沒
收並銷燬之。另查扣之電子磅秤一台、行動電話一具及呼叫器一個，係上訴人供販賣
毒品所用之物，皆予諭知沒收。上訴人販賣毒品所得之金錢，並未查獲扣押，因已滅
失，故毋庸宣告沒收。經核於法尚無違誤。原判決正本於八十七年九月十七即送達於
上訴人收受，上訴人遲至同年九月三十日始行提起上訴，顯已逾十日之上訴期間，其
上訴自非合法，然本件為宣告無期徒刑之案件，原審依刑事訴訟法第三百四十四條第
四項、第五項規定，依職權逕送本院審判，即應視為上訴人已提起第三審上訴。上訴
意旨，空言指摘原判決與事實不符，顯無理由，應予駁回。又本件係毒品危害防制條
例修正施行前繫屬之案件，依該條例第三十五條第三款之規定，自應按修正後之上訴
程序處理之，併予明。
據上論結，應依刑事訴訟法第三百九十六條第一項，判決如主文。
中      華      民      國    八十七    年      十      月    二十三    日
                              最高法院刑事第二庭
                                  審判長法官  施  文  仁
                                        法官  張  淳  淙
                                        法官  洪  文  章
                                        法官  林  錦  芳
                                        法官  花  滿  堂
      右正本證明與原本無異
                                              書  記  官
中      華      民      國    八十七    年      十      月    二十八    日
